【裁判字號】    89,訴,406
【裁判日期】    891228
【裁判案由】    違反毒品危害防制條例等
【裁判全文】
臺灣屏東地方法院刑事判決                          八十九年度訴字第四六號
    公  訴  人  臺灣屏東地方法院檢察署檢察官
    被      告  丁○○
    被      告  戊○○
    共      同
    選任辯護人  沈榮生律師
    被      告  己○○
    選任辯護人  鍾武雄律師
                孫嘉男律師
右列被告等因違反毒品危害防制條例案件，經檢察官提起公訴（八十九年度偵字第三
三○○、三三○一、三三一七、三五三一、三七八六號），本院判決如左：
     主  文
丁○○未經許可，持有手槍，處有期徒刑柒年，併科罰金新臺幣參拾萬元，罰金如易
服勞役，以罰金總額與陸個月之日數比例折算，扣案之制式手槍貳枝（含彈匣參個，
槍枝管制編號0000000000、0000000000﹚及未經試射之制式子
彈拾玖顆，均沒收。又共同製造第二級毒品，處無期徒刑，褫奪公權終身，扣案如附
表編號一至三、廿六、九、十一、十二、十九至廿二及廿七者均沒收銷燬，編號五、
七、八、十、十三至十八、廿三至廿五及廿八者均沒收。應執行無期徒刑，併科罰金
新臺幣參拾萬元，罰金如易服勞役，以罰金總額與陸個月之日數比例折算，褫奪公權
終身，扣案之制式手槍貳枝（含彈匣參個，槍枝管制編號0000000000、0
000000000﹚及未經試射之制式子彈拾玖顆，均沒收；扣案如附表編號一至
三、廿六、九、十一、十二、十九至廿二及廿七者均沒收銷燬，編號五、七、八、十
、十三至十八、廿三至廿五及廿八者均沒收。
戊○○共同運輸第二級毒品，累犯，處有期徒刑玖年，褫奪公權伍年。
己○○無罪。
     事  實
一、丁○○明知未經中央主管機關許可，不得持有具殺傷力之手槍、子彈，猶於民國
    八十九年農曆春節（按為八十九年二月五日）前十日左右，在高雄市前鎮區前鎮
    橋附近，以新台幣（下同）五十萬元之代價，向一姓名不詳綽號「阿源」之男子
    ，購得均具殺傷力之制式九○手槍二支（含彈匣三個）及制式子彈二十八顆，以
    為防身之用，旋即將之藏置於其同市○○區○○街二七號十六樓之三住處樓頂之
    電梯間通風口，後因恐遭警方查獲，再將之移置於同址樓頂抽風管旁之抽水馬達
    蓋內。嗣丁○○於八十九年五月二十九日因下揭毒品案件為警調專案小組查獲，
    其於應訊過程中，見警方深入掌握案情，乃於警方未發覺上開情事前，主動供述
    持有上開槍彈，而不逃避接受裁判，因警方囿於時限，乃先將丁○○解送臺灣屏
    東地方法院檢察署，迨至翌日（三十一日）經檢察官將丁○○發交警方追查，而
    於當日上午十一時三十分許，在上址處所起獲該制式手槍及子彈（經送鑑試射九
    顆）並扣案。
二、丁○○與綽號「牛奶」之林明祥及其餘綽號「楊董」、「益仔」、「阿吉」之人
    ，基於共同製造第二級毒品安非他命販賣牟利之犯意聯絡，共組安非他命製造、
    販賣集團（林明祥業已起訴，現由本院另股審理中，其餘「楊董」、「益仔」、
    「阿吉」者，則由檢察官另行偵辦中），約定原料由「益仔」負責煉製安非他命
    ，成品以每公斤二十萬元之價格販售，依販售價格扣除成本後之二成分配與丁○○以為報酬。渠等為製造安非他命，經「楊董」及「牛奶」購得鹽酸麻黃素六百
    公斤，其中之三百公斤由「牛奶」取走，另三百公斤，則由「楊董」命「阿吉」
    者，於八十九年四月初，在高雄縣仁武鄉○○○路下，將之交付予丁○○保管，
    丁○○初將之置放於其小客車內，而該車平日即停置在其高雄市○○街二七號十
    六樓之三住處（起訴書誤載為高雄市○○街九一號十四樓之二租賃處）之地下停
    車場內，約一週後，「楊董」復命「阿吉」自丁○○處取走鹽酸麻黃素一百八十
    公斤，均用以於不詳處所煉製安非他命，而丁○○乃將賸餘之鹽酸麻黃素一百二
    十公斤，藏置於其高雄市○○街九一號十四樓之二租賃處。嗣經「牛奶」之告知
    ，於八十九年五月二十二日，丁○○收受「益仔」所交付之安非他命成品五千二
    百七十公克後，將之藏放在上開清華街九一號十四樓之二租賃處伺機販賣予庚○○（通緝中，另行審結），丁○○乃於同年月二十四日，前至上開清華街九一號
    十四樓之二租賃處，取出其中之五公斤安非他命裝置在皮製公文手提袋內，旋即
    返回同街二七號十六樓之三住處，夥同知情而具運輸犯意聯絡及幫助販賣犯意之
    其弟戊○○（曾因違反醫師法案件，經臺灣高雄地方法院判處有期徒刑一年二月
    ，臺灣高等法院高雄分院判決上訴駁回確定，入監服刑後，於八十四年九月二十
    日縮短刑期假釋出監，迨至八十五年一月十五日縮刑假釋期滿，未經撤銷假釋）
    ，二人先開車至中山高速公路高雄市○○○○道處，再由戊○○攜該五公斤之安
    非他命搭載尊龍遊覽車，丁○○則逕自駕車分道北上，二人嗣於彰化交流道處會
    合，隨後一同前往彰化縣彰化市○○○路一六一巷三三號庚○○住處，而共同運
    輸該五公斤之安非他命，並經丁○○將之以一百萬元之價格販賣予庚○○，因庚○○現款不足，先給付五十萬元，約定尾款待轉售得款後補足。交易完畢，丁○○攜款偕戊○○返回高雄，當晚，丁○○即將上開五十萬元中之四十五萬元交予
    「益仔」，賸餘之五萬元則留作此次販毒酬勞。嗣該集團轉移煉製安非他命之處
    所，經「牛奶」提供來源不詳之「饒玉梅」身分證，交由丁○○於八十九年五月
    二十七日，承租高雄縣鳳山市○○路四五六號十四樓之房屋一處，翌日（二十八
    日），丁○○與「益仔」在澄清湖門口見面，二人共同將煉製安非他命所需之物
    品搬運入內。同年月二十九日十九時二十五分許，丁○○復自清華街九一號十四
    樓之二租處取出安非他命一百五十公克為樣品，擬與另綽號「阿文」之不詳姓名
    者洽談毒品交易事宜，甫出大門立遭埋伏之專案小組警調人員逮捕，並自其身上
    起出該安非他命一百五十公克，隨即帶同丁○○上該租賃處逕行搜索，在其內查
    扣安非他命一百二十公克（起訴書誤載為二百七十公克）、鹽酸麻黃素六十包共
    重約一百二十公斤、磅秤一台、電話簿一冊及前揭販毒所得之現款三萬六千元（
    詳如附表編號二、四、五至七所示，至起訴書上載行動電話二支，獲案之初即發
    還丁○○，未扣押），同時經逕行搜索丁○○身體，自其身上起出上載「四五六
    號十四樓」文字之力霸房屋七賢加盟店紙條一張、鑰匙一串及「饒玉梅」身分證
    一枚，因既查獲原料及安非他命成品，就其當中之製造處所何在一節，經專案小
    組警調人員曉諭質問丁○○，丁○○始進而於當日二十二時十分，帶同專案小組
    警調人員前往高雄縣鳳山市○○路四五六號十四樓處，以上開鑰匙中之一把開門
    由專案小組警調人員逕行搜索，並扣得如附表編號三、八至廿八所示之物。後經
    丁○○之供述，循線於清華街二七號十六樓之三住處逮捕戊○○。
三、案經法務部調查局高雄市調查處及高雄市政府警察局移送臺灣屏東地方法院檢察
    署檢察官偵查起訴。
      理  由
壹、被告丁○○、戊○○部分
一、訊據被告丁○○、戊○○均矢口否認右揭犯行，被告丁○○辯稱：本件查獲之手
    槍及子彈，是伊遭警調人員灌水刑求，要伊找二把槍出來交待，伊便透過友人及
    高雄縣市民意代表協調找二把槍出來，槍彈不是伊持有的，起獲之槍彈係用紙袋
    包裝，藏放在抽水馬達蓋內，然馬達運轉會發熱，引燃紙袋，伊不可能將槍彈藏
    在該處，伊可與起獲槍彈的員警對質；至在伊身上及在清華街租賃處所查獲之安
    非他命、鹽酸麻黃素等物，伊僅受「楊董」、「益仔」之託代為保管而已，伊並
    未帶五公斤之安非他命到彰化販賣給庚○○，警調人員說伊弟戊○○當天前往彰
    化，其隨身手提袋內是安非他命，根本無任何證據，而現款三萬六千元，是伊母
    親拿給伊要給女兒繳註冊費的，不是販毒所得，伊幫「牛奶」租了鳳山文衡路的
    房子，不知裡面有這些製造安非他命的東西，伊不會製造安非他命，且伊遭逮捕
    三個小時後，警調人員才帶伊到鳳山文衡路搜索，當時裡面的器具仍有餘溫，顯
    然製造者另有其人，伊在警調訊問所供，均是因遭灌水刑求，且超過法定二十四
    小時之時限，不能作為證據，況且如果不是遭刑求，伊怎會帶警調人員前往鳳山
    文衡路查獲那些東西云云。被告戊○○則辯稱：伊被逮捕當天，警調人員在伊家
    搜索了近二個小時，未搜到伊涉及本案之一點證據，伊以手提袋帶了水果去彰化
    ，本來打算找以前當兵的朋友，因未能聯繫上，所以打電話給正巧亦在中部的二
    哥丁○○，要搭其便車回家，順道跟丁○○去庚○○那邊，可是伊僅在二樓會客
    室等候，沒有上三樓，伊未見到庚○○，而伊雖認識庚○○，然庚○○人稱「火
    雞」，未有人叫她「火雞母」的，檢察官僅因伊說不認識「火雞母」，認定伊知
    情而牽扯販毒，顯然謬誤；警調人員說伊去彰化當天，手提袋內裝的是安非他命
    ，未有任何之證據，如果是安非他命，跟監之人員為何未加以查緝，又假如丁○○有賣五公斤安非他命給庚○○，為何遲至六月十二日才去抓庚○○，而且查獲
    庚○○持有之安非他命僅四點四公克，與五公斤之數量差距太大，伊二哥丁○○
    跟伊說其有遭刑求，如果未遭刑求，怎會指稱伊牽涉本案之中，伊經營正當事業
    ，返台後忙於各項事宜，根本無暇牽扯毒品案件云云。
二、被告丁○○本件違反槍砲彈藥刀械管制條例及毒品危害防制條例犯行，其查獲、
    應訊經過詳列如下：
（一）就持有手槍及子彈部分─被告於八十九年五月三十日十七時三十分，在高雄市
      政府警察局刑警大隊應訊時，主動供述購買二把制式槍械防身，謂：「我係於
      八十九年農曆過年前十天左右，在高雄前鎮前鎮橋附近，向一名綽號『阿源』
      之男子以五十萬元之價格購買二把制式手槍，而該『阿源』並附帶子彈給我
      ..... 該槍彈我將之藏放於我住處的樓頂上。」等語；當日二十一時二十五分
      解送至臺灣屏東地方法院檢察署，稍後於二十二時整，經檢察官訊問，被告丁○○表明要請律師到場才願意回答，其時時間為二十二時二分，檢察官乃諭俟
      辯護人到庭再行訊問；迨至二十二時十五分，於被告丁○○選任辯護人林伯祥
      律師到庭，且被告丁○○表明願接受訊問之情況下，供述：「（今年農曆過年
      前十天有購買二支手槍及子彈？）有。」、「（尚有意見？）沒有。」等語，
      隨即聲請經本院裁定將被告丁○○羈押。翌日（三十一日）上午十時二十五分
      ，被告丁○○經警方借提追查槍彈，於警訊時供稱：「是該『阿源』於八十九
      年農曆過年前十天，在高雄市前鎮區前鎮橋附近，拿給我要我放好，他會再找
      我，但後來均沒有音訊。」等語，並表明願配合並帶同警方前往查緝該批槍彈
      ；當日上午十一時三十分，被告丁○○帶同警方前至高雄市○○區○○街二七
      號十六樓之三住處，在樓頂抽風管旁之抽水馬達蓋內起出本件槍彈；當日中午
      十二時五十五分，被告丁○○於警訊時坦承上開查獲槍彈之經過，並供稱：「
      因該『阿源』託我代為保管時.....。」、「（為何你先前供稱係向『阿源』
      購買的，為何現供稱係該『阿源』請求你代為保管的？）本來不想連累朋友，
      但後來我心想不用替他擔此條罪責，所以向警方實話實話。」等語；當日十六
      時十分，被告丁○○經解送回檢察官訊問時供稱：「（今日發交予高市刑大四
      分隊借提有發生何事？）沒有。」、「（今天上午十一點半，警方帶你到你住
      處電梯抽風管旁押水馬達蓋內查扣二支制式手槍等物？）是，東西不是我的，
      槍彈是『阿源』之男子在今年農曆過年在前鎮橋附近交給我代為保管.....。
      」、「（警方有無栽贓？）無。」、「（補充？）槍彈確實是別人寄放在我這
      邊的。」等語；同年六月八日，被告丁○○復於偵訊時供稱：「槍枝、子彈不
      是我的，是綽號『阿源』拿來叫我保管。」；同年六月二十七日，被告丁○○
      於選任辯護人顏宏斌律師到場之情況下，供稱：「槍彈是我協助警方查到（閱
      鑑定書後）。」等語（俱見警卷，八十九年度偵字第三三○○號卷第二七頁及
      一○一頁背面，八十九年度偵字第三三一七號卷第五頁背面、第六頁及第九頁
      ）。八十九年七月二十七日，檢察官提起公訴送審，被告丁○○於本院審理時
      供稱：「槍枝的部分是綽號『阿源』將槍枝放在查獲處，我知道，告訴警方起
      出的。」、「『阿源』說要將槍枝寄放在我處，我不在，他就將槍枝放在我家
      樓上，我當時不知道是何物。」、「寄槍枝的部分我真的不知道，因為我住的
      地方是大樓，任何人都可出入。」等語，並謂借提出去均無非法取供之情事（
      見審卷第二四頁背面、第二十五頁背面及第二六頁）。其後，被告丁○○則均
      以係遭警方刑求並栽贓，要其找二把槍出來交待云云置辯。
（二）就製造、運輸及販賣安非他命部分─被告丁○○初於警調專案小組訊問時直承
      ：保管藏置鹽酸麻黃素，約定日後製成安非他命之利益分配；夥同被告戊○○
      分道運送五公斤安非他命至彰化，以一百萬元之價格販賣予庚○○，先得款五
      十萬元，將其中之四十五萬元交予「益仔」，賸餘五萬元留作報酬，亦即事後
      所查扣三萬六千元之由來；與「益仔」將煉製安非他命之器具搬入鳳山文衡路
      之處所等事實，及至解送臺灣屏東地方法院檢察署，其要求並待選任辯護人到
      場後，經檢察官訊問供稱：「是我帶專案小組去的﹙指鳳山市○○路四五六號
      十四樓﹚。」、「（此次走私鹽酸麻黃素是否為六百公斤？）是。」、「（其
      中三百公斤安毒原料，是否綽號『牛奶』拿走？）是，另外三百公斤安毒原料
      是綽號『楊董』打電話叫綽號『阿吉』在仁武南二高附近交予我，我把它帶去
      我家清華街九一號十四樓之二租居處，另未查獲一百八十公斤鹽酸麻黃素，『
      楊董』又叫『阿吉』來拿走。」、「（在八十九年五月二十四日有與戊○○帶
      五公斤安非他命出售他人？）是，但是我自己帶去彰化，我自己開車載去，戊○○坐尊龍野雞車到彰化，他再打電話給我，我再去載他去找一位朋友，『牛
      奶』交待叫我拿五公斤安非他命予這位朋友。」等語（見八十九年偵字第三三
      ○○號卷第二六頁至第二七頁），隨後經檢察官聲請羈押，於本院訊問時供稱
      ：「（鹽酸麻黃素）三百公斤，我放在後行李廂及後座。」、「過幾天『楊董
      』打電話來說『阿吉』會來拿一百八十公斤，沒多久『阿吉』也真的來搬走。
      」、「（八十九年五月二十二日﹙按為二十四日之誤﹚去彰化何事？）是綽號
      『牛奶』來電話說『益仔』有五公斤安非他命要交給綽號『雞母』之人，『雞
      母』住彰化交流道下旁之一棟透天式之房屋。」、「（叫你去交貨有何代價？
      ）『雞母』叫我轉交『益仔』五十萬元，我就先借五萬元。」、「（為何戊○○在彰化？）他坐遊覽車上彰化，我有跟他講我也會到彰化，我們會合後，我
      們去找『雞母』，我有告訴山霖我是要去交安非他命給『雞母』，之後才回家
      。」等語（見本院八十九年度聲羈字第七九號卷）。八十九年六月七日，被告
      丁○○於偵訊時供稱：「（八十九年五月二十四日有帶五公斤安非他命去彰化
      ？）我不知道那是安非他命，是『牛奶』包好叫我拿過去。」等語；八十九年
      六月七日，其復於偵訊時供稱：「（八十九年五月二十四日有帶五公斤安非他
      命賣給庚○○？）那不是安非他命。」等語（俱見八十九年偵字第三三○○號
      卷第四二頁背面及第五二頁背面）。八十九年七月二十七日，檢察官提起公訴
      送審，其始供稱在清華街租賃處有遭刑求，嗣後並一概否認製造及販賣安非他
      命之犯行。
（三）查被告丁○○於八十九年五月二十九日十九時二十五分許，為埋伏之專案小組
      警調人員查獲其身懷多達重約一百五十公克之鉅量安非他命，因而將其逮捕，
      隨即依法帶同上清華街九一號十四樓之二逕行搜索，期間為十九時三十分至二
      十一時二十分，嗣經被告丁○○之供述，警調人員復至高雄縣鳳山市○○路四
      五六號十四樓逕行搜索，期間為二十二時十分，迄時不詳，分別查扣如附表之
      物，有法務部調查局高雄市調查處搜索及扣押筆錄可稽。又警調偵查階段在途
      解送時間為二十分鐘（二十九日二十二時四十分至二十三時）；於夜間未得被
      告丁○○同意不得訊問之時間為九小時又三十分鐘（二十九日二十三時至翌日
      ﹙三十日﹚上午八時三十分）；嗣被告丁○○經解送檢察官，其要求等候選任
      辯護人到場始願應訊，其經過之時間為十五分鐘（二十二時至二十二時十五分
      ），其各該時點均有逮捕通知書、權利告知書及相關筆錄附卷可考，合計上開
      法定障礙事由所經過之時間為十小時又五分鐘不予計入逮捕後之二十四小時時
      限，是迨至被告丁○○解送本院於三十日二十三時二十五分訊問並裁定應予羈
      押止，顯未逾二十四小時。警調專案小組偵查過程合法，復無違法限制被告丁○○自由可言，從而即不得指被告丁○○於警、調、偵訊之供述因程序違法而
      有所瑕疵。
（四）查被告丁○○就違反槍砲彈藥刀械管制條例及毒品危害防制條例之犯行，歷經
      警、偵程序，未有隻字片語提及遭警、調人員刑求或栽贓之情事，就其持有槍
      彈部分，更供稱未遭刑求或非法取供等語，並坦認起獲手槍及子彈之過程，其
      就持有槍彈之緣由雖反覆不定，或購買，或受寄，或「阿源」所藏置，甚或置
      稱不知何人所置放云云，然就其持有槍彈之事實，則迭次供述不移。尤有甚者
      ，被告丁○○之自白犯行，更有於要求並俟選任辯護人到場之情況下所坦承者
      ，則被告丁○○顯詳知自身之權益，亦當知自白犯行之不利益，乃其於無顯著
      誘因之情況下，竟直承不諱，倘非事實，殆不致如此。且細繹被告丁○○上開
      歷來關於槍彈及毒品之供述，恆隨時間之經過而變異，初和盤托出，此後益發
      有避重就輕之趨勢，終至全盤否認，衡諸常情，被告丁○○驟遭警調人員逮捕
      訊問，諒不及權衡利害思索飾卸之道，所為之供述，洵然較諸事後臨訟翻異者
      可採。從而，本件查無可證明被告丁○○事後更異之詞與事實相符，亦無可證
      明被告前供虛偽，自不得任意捨其出於自由意識下之初供，而為對其有利之認
      定。
三、被告丁○○辯稱之其在清華街租賃處，為警調人員逮捕之時，遭以膠帶矇眼灌水
    刑求，有員警謝總銘看見，並要求刑求之人將其膠帶撕下一節，訊據證人謝總銘
    否認此事，除此而外，被告丁○○無能舉任何證據方法供本院調查審認，所辯已
    非無疑。又被告丁○○遭逮捕時，自其身上起獲安非他命一百五十公克、載有「
    四五六號十四樓」之力霸房屋七賢加盟店紙條一張、鑰匙一串及「饒玉梅」身分
    證一枚，而清華街九一號十四樓之二該址早為專案小組警調人員監視，隨即上樓
逕行搜索，查獲煉製安非他命之原料藥鹽酸麻黃素一百二十公斤及安非他命成品
    一百二十公克，獨缺中間製成之工廠，遂加追查質問上開「四五六號十四樓」何
    作用？初時，被告丁○○閉口不提，經警調人員曉以縱使不講，透過紙條上資料
    及「饒玉梅」身分證加以清查，再以鑰匙遂一試開，終能得知等情，被告丁○○
    始供述上開身分證之由來及作用，並帶同警調人員前往鳳山市○○路四五六號十
    四樓處查緝，供承其協助「益仔」將器具設備搬入該址之事實，上開情事，均經
    證人即專案小組調查員劉建軍證述綦詳。本件破獲安非他命製造工廠，乃直接據
    被告丁○○之供述，而其之所以吐實，係因警調人員據查獲事證推衍結果之曉諭
    ，偵辦過程與事理無違，難信警調人員有刑求逼供之情事。況倘如被告丁○○所
    稱伊幫「牛奶」租屋，不知其何用云云，並具狀稱「誰知道一進去（指鳳山市○○路處所）有麼多的工具和東西，當時我也嚇呆了」，表示其驚訝異常，則其遭
    警調人員逮捕當時，諒不知該址為安非他命製造工廠，其明白供出該址，當無不
    利之處，則理應不待曉諭即予指明為是，而警調人員亦顯無非法取供之必要，乃
    被告丁○○竟刻意隱瞞，足見情虛，其知該址之用途無疑。再者，被告丁○○初
    於解送檢察官訊問時，要求律師並待其到庭之情況下，就遭警調人員刑求或警調
    偵查過程有若何瑕疵等情，未置一詞，於隨後本院為是否羈押裁定之訊問時亦同
    ，甚而均自白犯行，殊難信警調人員於偵辦過程中，有侵害其權利之情事。況且
    被告警調訊問過程全程錄影，唯見被告丁○○神色自然，未有絲毫痛苦或不適之
    表情一節，經本院勘驗訊問錄影帶無誤，製有勘驗筆錄附卷可佐，在在顯示被告
    丁○○所辯刑求云云，要屬委罪之詞，無可採信。
四、被告丁○○於本件安非他命製造暨販賣集團中之地位角色及利益分受等事實，業
    據其於警調訊問時供述明確，雖其同時亦稱：伊不清楚是何人用鹽酸麻黃素及鳳
    山文衡路之設備來製造安非他命云云，另謂：伊不會製造安非他命云云，然佐以
    其特覓地點藏置保管鉅量之鹽酸麻黃素，嗣復承租鳳山文衡路之房屋，充為煉製
    安非他命之處所，並將相關煉製器具搬運入內，顯見其明知製造安非他命之情事
    。而製造安非他命之行為，乃法懸為厲禁並嚴加查緝者，所從者，無不極盡隱蔽
    之能事，以免曝露行藏，且本件鳳山文衡路之處所，其內安非他命成品、半成品
    ，數量非微，市價不菲，被告丁○○管領執有該址鑰匙，顯係該集團之重要核心
    成員。而被告丁○○與「楊董」於八十九年三月中旬以電話聯絡，謀議保管鹽酸
    麻黃素，「楊董」承諾日後製成安非他命成品，依販售價扣除成本後之二成以為
    報酬，業據其供承無訛，之後其均與集團成員聯繫密切，並為種種作為之實施，
    胥如前述，顯見被告丁○○就本件安非他命之製造有事前謀議及事後分贓之事實
    ，是雖無證據證明其本身具備安非他命煉製之技術，且警調人員逕行搜索鳳山文
    衡路處所，其時器物尚有餘溫，容足疑被告丁○○遭逮捕當時，該址有人活動，
    然被丁○○乃基於自己犯罪之意思（製造）為上開行為，灼然甚明，無解正犯之
    罪責，其為製造安非他命之正犯，應就其他共犯之全部行為同負責任，迨無疑義
    。而本件扣案如附表所示之物品，經法務部調查局檢驗結果，詳如該附表所載，
    又經檢視鳳山市○○路四五六號十四樓處查獲之黑水、加熱置、低溫冰箱、過濾
    裝置等，均係製作甲基安非他命後段過程中，所需之必要器材設備，故本案係一
    中型之後段製造甲基安非他命工廠，均有該局八十九年六月十七日（八九）陸（
    一）字第八九一三○○六八號檢驗通知書一紙可稽。此外，並有查獲證物啟封紀
    錄二份、初步鑑驗報告單、查獲照片三十張、扣押物清單四份、製造安非他命第
    三階段工廠現場配置圖、蒐證清冊之照片二十三張附卷足佐，事證明確。
五、按認定犯罪事實所憑之證據，並不以直接證據為限，即綜合各種間接證據，本於
    推理作用，為認定犯罪事實之基礎，如無違背一般經驗法則，尚非法所不許。（
    最高法院四十四年台上字第七○二號判例參照）本件關於被告丁○○於八十九年
    五月二十四日，自其高雄市○○街住處出門前往鄰近同街租賃處，復折返住處，
    旋同被告戊○○開車前至九如路交流道，由被告戊○○攜手提袋一只，二人分道
    北上彰化交流道處會合，隨後一同前往彰化市○○○路庚○○住處，嗣並同車返
    回高雄等事實，均為被告丁○○、戊○○所是認，與共同被告庚○○之供述相符
    ，亦經證人即跟監之專案小組警調人員甲○○、乙○○及劉建軍證述屬實，證人
    劉建軍並證稱：被告丁○○進入清華街租賃處時所拿的皮製公文手提袋看起來是
    扁的、空的，不久出來，手提袋的上方是寬的，裝滿東西的樣子等情。茲以被告
    戊○○手提袋內之物乃被告丁○○自租賃處所取出，而該處主要除作藏置鹽酸麻
    黃素及安非他命外，別無他用，其未住該處一節，復為被告丁○○所陳，被告丁○○、戊○○於上開取物後之密接時空下前往彰化，且渠二人此行之起始地、路
    線、目的地別無二致，竟煞費週章分道而行再予會合，行徑實難以常情忖度。而
    被告丁○○事後所辯之有事不能搭載戊○○云云，被告戊○○所辯之欲訪之友人
    未能聯繫得上云云，不唯俱無任何事證可佐，且被告丁○○驅車下彰化交流道後
    ，隨即搭載被告戊○○一同前往庚○○住處，亦未見有其所謂之要事，所辯顯然
    虛妄，被告丁○○事後翻異，要屬飾卸之詞，委無可採。次查，扣案現款三萬六
    千元之由來及用途，雖被告丁○○事後以供女兒繳註冊費之用，並稱：「我向我
    母親『拿了三萬六千元，我都尚未花用』」云云（見審卷第二七頁），惟訊據被
    告丁○○之母丙○○則否認，斯時，經同庭應訊之被告戊○○提示道：「法官問
    妳有沒有拿五萬元給丁○○」等語，證人丙○○始改口稱伊拿「五萬元整」在家
    中給丁○○，並經被告戊○○同聲附和（見審卷第一八四頁），查被告丁○○之
    初供可採，前已論述，此部分辯解，互核亦見歧異，皆無以採信，此三萬六千元
    確為販毒所得之部分贓款明甚。被告丁○○夥同被告戊○○攜帶五公斤安非他命
    至彰化販售予庚○○之事實，乃破獲被告丁○○持有大量鹽酸麻黃素、安非他命
    及製造工廠後，據被告丁○○出於自由意識下之自白，誠然，案發當日因警調人
    員之礙於時機未成熟，致未敢輕妄立予查緝，未查獲任何安非他命可憑，惟就本
    件分自被告丁○○身上及其清華街租賃處起出一百五十公克、一百二十公克之安
    非他命，其復供稱初時係得有五千二百七十公克之安非他命；扣案之現款三萬六
    千元，由來於庚○○所付安非他命部分價款五十萬元，轉交其中之四十五萬元予
    「益仔」，再經花用所賸；被告丁○○牽涉製造安非他命原料與工廠，有取得鉅
    量安非他命之管道，而鉅量安非他命除轉手外，殆無僅供己身施用可能；被告丁○○、戊○○，手足情深，被告丁○○絕無無端將被告戊○○牽扯入運送毒品犯
    行可能及前揭合理懷疑人貨（安非他命）分離運輸販賣之特異行止等事證，且衡
    諸被告丁○○收受「益仔」所交付之安非他命未有對價，嗣轉售後得有五萬元之
    利益，足見其營利之意圖，揆諸前揭據證認事之說明，被告丁○○販賣安非他命
    予庚○○，並夥同被告戊○○共同運輸之事實，堪予認定。
六、被告丁○○、戊○○與庚○○彼此熟知而為舊識，此為被告丁○○、戊○○所是
    認，被告丁○○就攜帶安非他命至彰化並交付他人一節，迭次供承在卷，惟就交
    付之對象則諱稱為「一位朋友」或「雞母」云云，而其所指者即為庚○○，亦據
    被告丁○○於庚○○到案後指認無訛。茲被告丁○○於庚○○未經逮捕到案前，
    隱諱其人之真實姓名與資料，諒係為避免連累庚○○之故，而被告丁○○既知偏
    袒庚○○，當無不對其弟即被告戊○○特加維護之理，乃其非唯未避免牽扯被告
    戊○○入內，竟復直言不利被告戊○○之事證，其證明力實無可置疑，洵堪採信
    。惟細究被告丁○○前揭所載關於不利被告戊○○之供述，均乃「請他（指被告
    戊○○）幫我『運送』安非他命至彰化」、「（戊○○幫你運送前述五公斤安非
    他命，他是否知情？有無運送酬金？）我有先告訴他，但在酬金方面，因我們是
    兄弟，故沒有計較這個。」、「（既然戊○○知道你有販賣安非他命牟利之情，
    是否知悉你有參與製造安非他命之情？）他不知道。」、「（為何戊○○在彰化
    ？）他坐遊覽車上彰化，我有跟他講我也會到彰化，我們會合後，我們去找『雞
    母』，我有告訴山霖我是要去交安非他命給『雞母』，之後才回家。」等語（俱
    見警調筆錄及本院八十九年度聲羈字第七九號卷），參以被告丁○○之就販毒所
    得現款五十萬元之去向，未有分配予被告戊○○者，而所謂「販賣毒品」，應指
    參與實施洽談毒品交易之種類、數量、價格、時間、地點、直接、間接轉手毒品
    之交付或價金之收受等事實，或事前謀議或事後分贓而言。本件被告戊○○雖知
    所攜至彰化者乃毒品安非他命，而於被告丁○○與庚○○交易時其人在場，復為
    庚○○所供陳，然依對被告戊○○最屬不利之被告丁○○之供述，其亦僅止於「
    幫我運送；他知道我販賣安非他命牟利，不知道我有參與製造安非他命；酬金方
    面，因我們是兄弟，故沒有計較這個。」而已，訊據證人劉建軍亦證稱：從立案
    到破獲之過程中，被告戊○○除五月二十四日之舉止外，無其他不法事證等語明
    確（見審卷第二九九頁及第三○○頁）。是於查無被告戊○○自該次毒品交易中
    獲取利益，進而認定其具營利意圖之積極事證，及亦無謀議共同販毒之事證得為
    嚴格證明之情況下，欲認定其共同販賣毒品，綜觀全案卷證，其證明力容嫌薄弱
    ，不足以為其不利之認定。而被告戊○○就安非他命雖屬知情並予運送，然實際
    負責該次毒品交易者乃被告丁○○，此由被告丁○○自收受鹽酸麻黃素原料保管
    伊始，至收受煉製之成品藏置，所接觸者概為該集團之「牛奶」、「楊董」、「
    益仔」、「阿吉」等人，未見被告戊○○有若何之謀議犯罪計劃或實施犯罪之角
    色分工或分受利益等事實，可見被告戊○○乃臨時偶然而為安非他命之運輸。又
    被告戊○○雖知被告丁○○販賣安非他命，然其無負防止其兄販毒之義務，其消
    極地不予阻止被告丁○○販毒，甚或共同運輸，對於被告丁○○之逃避查緝遂行
    其販賣毒品犯行，核屬施以相當程度之助力，是被告戊○○就本件五公斤安非他
    命所參與，乃幫助被告丁○○販賣毒品並共同運輸之事實，堪可認定。至警調人
    員於被告丁○○供述後相隔十餘日始查緝庚○○，或乃因佈線追索（八十九年五
    月二十四日當天，出入庚○○處所者眾，其中有牽涉毒品之相關線索，業據證人
    劉建軍、乙○○、甲○○等供陳在卷），致錯失時機之故，而事後查獲者僅少量
    之四點四公克安非他命一節，則因未立時查緝，毒品業經轉售，無違事理，被告
    戊○○所辯，均乃相對性之推測，無礙其本件犯行之認定。
七、本件扣案之槍彈經送內政部警政署刑事警察局以性能檢驗法、試射法、比對顯微
    鏡比對法及電解腐蝕法鑑驗結果「（一）送鑑九○手槍二枝(1)一枝﹙含彈匣一個
    ，槍枝管制編號0000000000﹚，認係美國SMITH&WESSON廠910型口徑
    9mm 之制式半自動手槍，槍號為"TDN9011"；槍管內具五條右旋之來復線，機械
    性能良好，可擊發子彈，認具殺傷力。(2)一枝﹙含彈匣二個，槍枝管制編號00
    00000000﹚，認係捷克CZ廠100型口徑9mm之制式半自動手槍，送鑑時槍
    號遭磨滅，經以電解腐蝕法重現結果，研判槍號為"A5220"，槍管內具六條右旋
    之來復線，機械性能良好，可擊發子彈，認具殺傷力。（二）送鑑子彈二十八顆
    ﹙試射九顆﹚，認均係制式口徑9mm子彈﹙彈底標記三顆為"-PMC-9MM"，二十五
    顆為"ACP 9mm LUGER 97"），認均具殺傷力」，有該局八十九年六月九日刑鑑字
    第六九○五五號鑑驗通知書一紙可稽，其屬槍砲彈藥刀械管制條例列管之手槍及
    子彈至明。又按行為人於犯罪未被發覺前，向該管公務員告知其犯罪，而不逃避
    接受裁判者，即與刑法第六十二條規定自首之條件相符，至於自首後於審判中對
    其犯罪事實有所主張或辯解者，係其辯護權之行使，不能僅據此之一端即謂被告
    無接受裁判意思之唯一論據。查本件之所以查獲被告丁○○所持有之手槍及子彈
    ，乃其因見警、調人員調查訊問關於安非他命製造工廠部分細節，再繼續追查綽
    號「火雞母」（指被告庚○○）之女子等人真實身分，見警方深入掌握案情，即
    於解送前主動供述購買槍彈防身，嗣經檢察官發交追查並起獲之事實，經高雄市
    政府警察局以八十九年十月九日高市警刑偵四字第五六四二四號函覆無訛，足見
    被告丁○○乃於具犯罪偵查職權之警方未發覺犯行前，主動坦承並配合起獲槍彈
    ，而不逃避接受裁判，至其事後以各項情詞置辯，為其辯護權之行使，堪認被告
    丁○○自首其持有本件手槍及子彈之犯行。本件事證明確，犯行均堪認定，應予
    依法論科。
八、
（一）核被告丁○○所為，係犯槍砲彈藥刀械管制條例第七條第四項之未經許可持有
      手槍罪、第十二條第四項之未經許可持有子彈罪及毒品危害防制條例第四條第
      二項之製造、運輸、販賣第二級毒品罪。因販賣、運輸而持有第二級毒品之低
      度行為，應為販賣、運輸之高度行為所吸收，不另論罪。所犯運輸第二級毒品
      部分，起訴書漏未論列，惟犯罪事實欄業已載明，本院自應予審理。又公訴意
      旨遽信被告丁○○事後不實之辯詞，認其乃受託保管而為寄藏槍彈，容有誤會
      ，本院不認其有受託保管之事實，其取得緣由之歧異，業已影響所犯罪名，非
      僅止於時、地、動機等枝節性之差異耳，然持有乃寄藏本身之當然結果，起訴
      事實已載明被告丁○○管領支配本件槍彈之事實，其持有本件槍彈之基本事實
      同一，本院應予審理，並變更其起訴法條。被告丁○○一行為同時持有手槍及
      子彈而犯上開二罪名，應依想像競合犯之例從一重之持有手槍罪論處。又被告
      丁○○所犯運輸第二級毒品與被告戊○○間；所犯製造第二級毒品及販賣第二
      級毒品與「牛奶」、「楊董」、「益仔」、「阿吉」等人間，均有犯意聯絡及
      行為分擔，均為共同正犯。所犯製造第二級毒品與販賣第二級毒品間及販賣第
      二級毒品與運輸第二級毒品間，有方法結果之牽連關係，其法定刑度相同，應
      依刑法第五十五條從情節較重之製造第二級毒品罪處斷。上開持有手槍罪與製
      造第二級毒品罪，犯意各別，行為互殊，罪名有異，應予分論併罰。又被告丁○○就其持有槍彈之犯行，乃屬對未發覺之犯罪自首而接受裁判，應依刑法第
      六十二條前段規定減輕其刑。爰審酌被告丁○○素行不端，其無視國家禁絕毒
      品之政策，竟製造並販賣鉅量毒品，厥為毒品氾濫之始作俑者，戕害他人身心
      ，進而動搖國本，莫此為甚，惡性深重，罪無可赦，另持有制式手槍及子彈，
      破壞社會秩序，造成治安之隱憂，且其犯後矯飾犯行，未見絲毫之悔意，態度
      惡劣等一切情狀，各量處如主文所示之刑，罰金部分，且諭知易服勞役之折算
      標準，所犯製造第二級毒品罪部分，併宣告褫奪公權終身，並定其應執行之刑
      ，以昭迥戒。
（二）核被告戊○○所為，係犯毒品危害防制條例第四條第一項之運輸第二級毒品罪
      及同條項之販賣第二級毒品罪而為幫助犯，茲依第三十條第二項規定按正犯之
      刑減輕之。因販賣、運輸而持有第二級毒品之低度行為，應為販賣、運輸之高
      度行為所吸收，不另論罪。又運輸第二級毒品罪與販賣第二級毒品罪，其規定
      於同條項，法定刑度相同，法律上之評價相當，於本件個案中，被告戊○○所
      犯販賣第二級毒品罪既為幫助犯，應認其所犯運輸第二級毒品罪情節較重，而
      上開二罪乃其一行為所觸犯，應依想像競合犯之規定從運輸第二級毒品罪處斷
      。被告戊○○就運輸第二級毒品之犯行，與被告丁○○間，有犯意聯絡及行為
      分擔，為共同正犯。被告戊○○曾因違反醫師法案件，經臺灣高雄地方法院判
      處有期徒刑一年二月，臺灣高等法院高雄分院判決上訴駁回確定，入監服刑後
      ，於八十四年九月二十日縮短刑期假釋出監，迨至八十五年一月十五日縮刑假
      釋期滿，未經撤銷假釋，其未執行之刑，以已執行論，有臺灣屏東地方法院檢
      察署刑案資料查註紀錄表及本院全國前案紀錄表在卷足憑，其於五年之內再犯
      本件有期徒刑以上之罪，為累犯，除法定刑為無期徒刑之部分不得加重外，餘
      加重其刑。爰審酌被告戊○○素行不良，運輸毒品而幫助販賣，助長毒品橫行
      ，流弊暨危害甚鉅，且其犯後猶飾詞圖賴，未見悔意，態度不佳，惟念其涉案
      程度不若被告丁○○之情節重大等一切情狀，量處如主文所示之刑，並依其犯
      罪之性質，併宣告褫奪公權五年，以資儆懲。
九、
（一）扣案之制式九○手槍二枝（含彈匣三個，槍枝管制編號0000000000
      、0000000000﹚及未經試射之制式子彈十九顆，均具殺傷力，俱為
      違禁物，應依刑法第三十八條第一項第一款規定沒收。至扣案經鑑驗試射之子
      彈九顆，業已擊發而無殺傷力，非違禁物，不另為沒收之諭知。
（二）扣案附表編號一至三者，為安非他命結晶；編號廿六者，為安非他命半成品；
      編號九、十一、十二、十九至廿二及廿七者，其上殘留無法析離之甲基安非他
      命成分，均為第二級毒品，均應依毒品危害防制條例第十八條第一項前段規定
      沒收銷燬。附表編七之現款三萬六千元，為販賣第二級毒品所得之財物，應依
      毒品危害防制條例第十九條第一項規定沒收。附表編號五之磅秤，為被告丁○○所有供犯販賣第二級毒品罪所用之物，業據其供承在卷；附表其餘部分（不
      含編號六者），則為供製造第二級毒品安非他命所用或預備之物（按鹽酸麻黃
      素雖為加強管制之原料藥，然非毒品，亦非違禁物），且為被告丁○○及其共
      犯所有，均應依刑法第三十八條第一項第二款規定沒收（以上均指驗後淨重）
      。至附表編號六之電話簿一冊，查無證據證明與被告丁○○及其共犯間之犯罪
      有直接關係，不另為沒收之諭知。
十、按槍砲彈藥刀械管制條例第十九條第一項固規定：犯該條例第七條、第八條、第
    十一條、第十二條第一項至第三項、第十三條第一項至第三項之罪，經判處有期
    徒刑者，應於刑之執行完畢或赦免後，令入勞動場所強制工作，其期間三年。但
    保安處分係對受處分人將來之危險性所為拘束其身體、自由等之處置，以達教化
    與治療之目的，為刑罰之補充制度。本諸法治國家保障人權之原理及刑法之保護
    作用，其法律規定之內容，應受比例原則之規範，使保安處分之宣告，與行為人
    所為行為之嚴重性，行為人所表現之危險性及對於行為人未來行為之期待性相當
    。我國現行刑法採刑罰與保安處分之雙軌制，要在維持行為責任之刑罰原則下，
    為強化其協助行為人再社會化之功能，以及改善行為人潛在之危險性格，期能達
    成根治犯罪原因、預防犯罪之特別目的。保安處分之措施亦含社會隔離、拘束身
    體自由之性質，其限制人民之權利，實與刑罰同，而其中之強制工作，旨在對嚴
    重職業性犯罪及欠缺正確工作觀念或無正常工作因而犯罪者，強制其從事勞動，
    學習一技之長及正確之謀生觀念，使其日後重返社會，能適應社會生活，應由法
    院視行為人之危險性格，決定應否交付強制工作，以達特別預防之目的（司法院
    大法官會議釋字第四七一號解釋暨其理由書參照）。茲被告丁○○雖罹本件未經
    許可持有手槍之犯行，惟查其前此僅有妨害自由及賭博等不良素行，於八十年間
    執行徒刑及易科罰金完畢，迨約九年後，始再犯罪，堪認其經刑罰之教化，容足
    生惕勵之心，且被告丁○○別無違反槍砲彈藥刀械管制條例之前科，其購買之目
    的在於防身，復未持本件槍彈涉及其他犯罪，於更無其他足認被告丁○○乃因懶
    惰成習因而犯罪之事證之情況下，單就其持有手槍此一事實，洵不足以認定其行
    為嚴重並深具社會危險性。再者，被告丁○○所犯違反毒品危害防制條例罪行，
    既已判處如上之重刑，諒足使其誡慎悔悟，矯正滌除其偏差觀念與行為，無需再
    藉由保安處分強制工作之實施達教化及治療之目的。綜據被告丁○○行為之嚴重
    性、所表現之危險性及對其未來行為之期待性等情研判，依比例原則，認無令其
    入勞動場所強制工作之必要。
貳、被告己○○部分
一、公訴意旨略以：前揭丁○○、戊○○於八十九年五月二十四日共同運送安非他命
    五公斤至彰化縣彰化市○○○路一六一巷三三號之庚○○與己○○同居處所，並
    以一百萬元之價格販賣予庚○○及己○○二人，經警於八十九年六月十二日十八
    時三十分許，在上址搜索查獲安非他命一包毛重四‧四公克、海洛因三包毛重二
    十五公克（驗後淨重二三‧四七公克）、安非他命吸食器一支、夾鏈袋一包及該
    二人販賣安非他命所得款項六十九萬元，並自己○○身上起出海洛因一包毛重二
    ‧八公克（驗後淨重二‧九○公克）及摻有海洛因粉末之香煙一支等物，因認被
    告己○○涉有毒品危害防制條例第四條第二項之販賣第二級毒品罪嫌。
二、按犯罪事實應依證據認定之，無證據不得推定其犯罪事實；又不能證明被告犯罪
    者，應諭知無罪之判決，刑事訴訟法第一百五十四條、第三百零一條第一項分別
    定有明文。認定犯罪事實所憑之證據，其為訴訟上之證明，須於通常一般之人均
    不致有所懷疑，而得確信其為真實之程度者，始得據為有罪之認定；被告否認犯
    罪事實所持之辯解，縱屬不能成立，仍非有積極證據足以證明其犯罪行為，不能
    遽為有罪之認定，又積極證據不足為不利被告事實之認定時，即應為有利於被告
    之認定，更不必有何有利之證據（最高法院七十六年度台上字第四九八六號、三
    十年上字第八一六、一八三一號判例參照）。本件公訴人認被告己○○有販賣第
    二級毒品犯行，無非以共同被告丁○○之供述：買賣當時，被告己○○站在窗戶
    前把風等語，另庚○○亦供稱：丁○○及戊○○兄弟於八十九年五月二十四日前
    來時，己○○其人在場等語，而在己○○及庚○○身上，均起出載有丁○○00
    00000000號行動電話號碼之紙條各一張，且於渠等住處又能查獲毒品及
    為數不小之販毒款項，凡此諸端，在在顯示丁○○確有攜帶安非他命五公斤至彰
    化販賣予己○○及庚○○二人，渠二人復有轉售安非他命予不特定人之行為應屬
    無誤為論據。訊據被告己○○否認販賣毒品犯行，並以不能僅憑被告丁○○說有
    賣就認定其犯罪，公訴意旨之論據，不足證明其販毒置辯。
三、經查，本件關於被告己○○涉案之部分，訊據共同被告丁○○供稱：「..... 『
    牛奶』約我在康橋咖啡站見面，當面告訴我『益仔』將於五月二十二日交付我五
千二百七十公克安非他命，其中五千公克安非他命，要我拿去彰化給綽號『火雞
    母』不詳姓名女子，..... 我兄弟先步行進入『火雞母』住所，先與『火雞母』
    見面確認交易後，..... 當場洽談交易及看貨時，有我、戊○○、『火雞母』及
    另一不詳姓名男子等人在場，雙方言明交易單價為.....。」、「（..... 以一
    百萬元之價格賣給綽號『火雞母』，該購買安非他命之女子是否就是庚○○？）
    是別人叫我拿過去給她的。」、「現場還有一名年約四十餘歲，體格壯碩之男子
    在場參與買賣。」、「己○○就是該男子無誤，買賣時他站在窗戶前把風。」等
    語（見警調訊問筆錄）；「（八十九年五月二十二日﹙按為二十四日之誤﹚去彰
    化何事？）是綽號『牛奶』來電話說『益仔』有五公斤安非他命要交給綽號『雞
    母』之人.....。」、「『雞母』叫我轉交『益仔』五十萬元，我就先借五萬元
    。」、「我們去找『雞母』，我有告訴山霖我是要去交安非他命給『雞母』
    .....。」等語（見本院八十九年度聲羈字第七九號卷）。細究被告丁○○上開
    之所以共同運送安非他命至彰化販賣之緣由，起因於「牛奶」告知伊說「益仔」
    要伊將五千公克安非他命拿去彰化給「（火）雞母」，而被告丁○○供稱毒品交
    易之對象，既概均稱「（火）雞母」，則被告丁○○此番交易之對象是否包括被
    告己○○，已非無疑。又就販賣毒品之犯行而言，警戒把風本身，非屬構成要件
    之行為，警戒把風者之應論以共同正犯，以出於自己犯罪之意思，事前通謀或事
    後分贓者為限，而同謀共同正犯，因其僅有參與犯罪謀議之行為，則其究如何與
    下手實施犯罪行為之正犯為謀議之具體情事，自須以積極證據加以嚴格證明始可
    。雖共同被告丁○○固指稱被告己○○在場，然彰化市○○○路一六一巷三三號
    該址，乃被告己○○與庚○○同居之處所，故被告己○○之在場，本合常情，容
    不足以認其為販入毒品之目的因以特地前往。且共同被告丁○○指稱被告己○○
    牽涉本件毒品交易犯行者，乃謂其「站在窗戶前把風」，並未指訴其同出資而為
    買主，或直接、間接轉手毒品、價金之交付、收受，或因該毒品交易得有利益等
    構成要件事實，且其本即居於該址，亦無防止毒品交易之義務，其在場隨意監看
    四週動靜，容亦難謂為該次毒品交易直接而重要之助力。茲礙於共同被告丁○○
    已然翻異前供及未到案之庚○○亦初於警訊時即否認販入毒品之情事，本院極盡
    能事，無法就此再加調查訊明，而得任何被告己○○與庚○○間關於諸如出資數
    額、轉售牟利等謀議販入毒品之積極具體事證，洵非可遽因被告己○○沾染毒品
    惡習，且與庚○○關係密切，復於交易時在場，即予妄行推斷臆測被告己○○意
    圖營利而販入毒品。
四、次查，扣案之六十九萬元現款，其中九萬元為在庚○○身上起出，賸餘之六十萬
    元則係在房間抽屜內起出，未有在被告己○○身上起獲者，有搜索扣押證明暨相
    關筆錄可佐。就該筆現款之歸屬，初於警訊時，被告己○○供稱：九萬元為伊所
    有，寄放在庚○○身上，其餘六十萬元伊不知係何人所有等語，庚○○則供稱：
    六十九萬元是伊外甥辛○○所有云云；嗣於偵訊時，被告己○○供述同前，庚○○則改稱：九萬元是己○○所有，六十萬元係辛○○所有云云。訊據證人辛○○
    於本院審理時同一庭訊，就本件六十萬元之由來，一以係貸得之款項，供稱：「
    是我的錢放在她（指庚○○）那裡，是六十萬元，是我向彰化十信貸款的，是以
    我太太陳如清名義在四月份貸出來的，是領現款超過六十萬元，大概是七、八十
    萬元。我是將錢在那天（指八十九年六月十二日）上午，在公司交給我阿姨。」
    云云，一以係業務上之進帳，改稱：「（你交給他多少錢？）整整六十萬元，我
    是平常業務上的進帳，累積起來有六十萬元，準備還張明裕的借款，我是要還張
    明裕，全部都要還他，是因為我與他合作彰化、和美、伸港的土木工程的錢，那
    筆錢是他先借給我一百多萬元，我還他約剩八十幾萬元。」云云（俱見審卷第八
    六頁及八七頁），先後供述歧異，難信屬實，無足認定係證人辛○○所有。而庚○○所稱乃辛○○所有之數額雖有齟齬，然不論是六十九萬元，抑六十萬元，其
    未曾指高達六十萬元數額之款項為被告己○○所有一節，則無二致，此與被告己○○自始即否認擁有此筆六十萬元鉅款之供述相符，由此已難認定此筆六十萬元
    之鉅款為被告己○○所有。再者，本件彰化縣彰化市○○○路一六一巷三三號該
    址，為辛○○所承租無償出借予庚○○居住使用，而被告己○○乃因與庚○○同
    居而住該處，被告己○○屬寄人籬下，則該處所毋寧應認係庚○○管領為洽。茲
    該筆六十萬元之款項既在由庚○○管領之房間內抽屜起獲，參以證人辛○○與庚○○份屬甥姨，其所供擁有該筆款項既有不實，堪認該筆六十萬元之款項乃庚○○所有，其非被告己○○所有至明。雖被告己○○所有之現款九萬元來源不詳，
    然欲認此乃販毒所得，則更乏事證可考，不足為其不利之認定。再者，被告己○○持有記載被告丁○○0000000000號行動電話號碼之紙條，所得推證
    之事實，不外係被告己○○聯絡被告丁○○，或渠二人彼此認識等情，然被告己○○自始本即不否認與共同被告丁○○、戊○○二人為舊識，是該紙條自難能為
    若何不利被告己○○事實之證明。況且經本院調閱被告丁○○上開000000
    0000號、000000000號，被告戊○○0000000000號及被
    告己○○0000000000號等電話之自八十九年三月一日起至同年五月三
    十一日止之通聯紀錄，查無任何被告己○○、丁○○、戊○○三人彼此聯繫之登
    載，是依卷存資料，實無以證明被告己○○與毒品賣主即被告丁○○間有所聯絡
    之事證。
五、又本件經警方於彰化市○○○路一六一巷三三號搜獲安非他命一包毛重四‧四公
    克、海洛因三包毛重二十五公克、安非他命吸食器一支、夾鏈袋一包；自己○○
    身上起出海洛因一包毛重二‧八公克及摻有海洛因粉末之香煙一支等物，有前揭
    搜索扣押證明筆錄可憑。上開海洛因及吸食器，與被告己○○是否自被告丁○○
    處販入安非他命之待證事實無涉，應予摒除。而安非他命四‧四公克之出處，訊
    據被告己○○初否認為其所有，嗣供稱：伊向彰化綽號「阿興」者買海洛因，同
    時向其討了一些安非他命云云，同時被告己○○均坦承其有吸食安非他命惡習。
    雖被告己○○未再陳明綽號「阿興」之人，供本院調查審認其所供安非他命毒品
    來源是否屬實，然其或係出於迴護之心理，或其確因販售毒品之人，向來隱諱其
    真實姓名、年籍等資料之故，則被告己○○果真不知，亦無違常情，被告己○○
    雖未能明確交待其所持有之安非他命來源，然亦殊無因其辯詞之不可採，於無積
    極證據佐證之情況下，即遽予推測該四‧四公克安非他命即被告丁○○所販出者
    。至被告己○○備置夾鏈袋一包，內有多達九十九個乾淨未曾使用過之小空夾鏈
    袋，參酌本案中查扣其坦承所有之海洛因高達淨重二三‧四七公克，惟安非他命
    卻僅四‧四公克一節，縱疑其涉有分裝販售毒品之不法情事，所指毒品亦應係海
    洛因，始為具相當事證之推論，是上開大量小空夾鏈袋，尚不足以為其分裝安非
    他命之認定。被告己○○是否涉有其他攸關海洛因之不法情事，與本案無關，非
    本院所得審酌，應請檢察官另行偵查處置。
六、綜據上述，公訴意旨前揭論斷未佐以其他事證，證據容嫌薄弱，不足以證明起訴
    罪嫌。而本院復查無其他積極證據足認被告己○○有公訴意旨所指犯行，是不能
    證明被告己○○犯罪，揆諸前揭說明，自應為其無罪之諭知。至本院上開論斷被
    告己○○未有販賣安非他命犯行，乃因被告己○○所持有之安非他命四‧四公克
    及現款九萬元，與被告丁○○販賣安非他命犯行間，其關聯性之證明力薄弱，亦
    缺其與庚○○謀議販入毒品之事證，非認被告丁○○無售出安非他命五公斤予庚○○之事實，特予敘明。
據上論斷，應依刑事訴訟法第二百九十九條第一項前段、第三百條、第三百零一條第
一項，槍砲彈藥刀械管制條例第七條第四項、第十二條第四項，毒品危害防制條例第
四條第二項、第十八條第一項前段、第十九條第一項，刑法第十一條前段、第二十八
條、第四十二條第三項、第四十七條、第三十七條第一項、第三十八條第一項第一款
、第二款、第五十一條第四款、第五十五條、第六十二條前段，罰金罰鍰提高標準條
例第二條，現行法規所定貨幣單位折算新台幣條例第二條，判決如主文。
本案經檢察官蔡榮龍到庭執行職務。
中      華      民      國      八十九    年    十二    月    二十八    日
                                      臺灣屏東地方法院刑事第二庭
                                          法  官    蔡憲德
右正本證明與原本無異。
對於本判決如有不服應於收受送達後十日內向本院提出上訴書狀上訴於台灣高等法院
高雄分院並按他造當事人之人數附具繕本。
                                          書記官   林鴻仁
中      華      民      國      八十九      年      十一    月    八    日
附錄本案論罪科刑法條
毒品危害防制條例
第四條第二項：
製造、運輸、販賣第二級毒品者，處無期徒刑或七年以上有期徒刑，得併科新台幣七
百萬元以下罰金。
槍砲彈藥刀械管制條例
第七條第四項：
未經許可，持有、寄藏或意圖販賣而陳列第一項所列槍砲、彈藥者，處五年以上有期
徒刑，併科新台幣一千萬元以下罰金。
第十二條第四項：
未經許可，持有、寄藏或意圖販賣而陳列子彈者，處五年以下有期徒刑，併科新台幣
三百萬元以下罰金。
附表
┌───┬────────┬───────────┬─────┐
│編  號│物 品 名 稱     │數 量 或 重 量        │ 備  註   │
├───┼────────┼──────┬────┼─────┤
│  一  │安非他命        │一包，重約一│合計驗後│自被告黃山│
│      │                │百五十公克。│淨重五百│河身上起獲│
│      │                │            │九十五點│          │
│      │                │            │四公克，│  │
│      │                │            │包裝重二│          │
├───┼────────┼──────┤十六點三├─────┤
│  二  │安非他命        │一包，重約一│公克，平│自高雄市清│
│      │                │百二十公克。│均純度百│華街九一號│
│      │                │            │分之八十│十四樓之二│
│      │                │            │五點三四│處起獲    │
│      │                │            │，純質淨│          │
├───┼────────┼──────┤重五百零├─────┤
│  三  │安非他命        │一包，重約三│八點一一│自高雄縣鳳│
│      │                │百七十公克。│公克。  │山市○○路│
│      │                │            │        │四五六號十│
│      │                │            │        │四樓處起獲│
│      │                │            │        │          │
├───┼────────┼──────┼────┼─────┤
│  四  │鹽酸麻黃素      │六十包，每包│合計驗後│自高雄市清│
│      │                │重約二公斤，│淨重一百│華街九一號│
│      │                │合計重約一百│十四斤，│十四樓之二│
│      │                │二十公斤。  │包裝重六│處起獲    │
│      │                │            │公斤。  │          │
│      │                │            │        │          │
├───┼────────┼──────┴────┤          │
│  五  │磅秤            │一台                  │          │
├───┼────────┼───────────┤          │
│  六  │電話簿          │一冊                  │          │
├───┼────────┼───────────┤          │
│  七  │現金            │新台幣三萬六千元      │          │
├───┼────────┼───────────┼─────┤
│  八  │冰箱            │一台                  │自高雄縣鳳│
│      │                │                      │山市○○路│
│      │                │                      │四五六號十│
│      │                │                      │四樓處起獲│
│      │                │                      │，下同。  │
├───┼────────┼───────────┼─────┤
│  九  │不銹鋼鍋        │四個                  │有甲基安非│
│      │                │                      │他命殘留  │
├───┼────────┼───────────┼─────┤
│  十  │活性碳          │二包                  │          │
├───┼────────┼───────────┼─────┤
│ 十一 │陶瓷濾斗        │一個                  │有甲基安非│
│      │                │                      │他命殘留  │
├───┼────────┼───────────┼─────┤
│ 十二 │濾瓶            │二個                  │有甲基安非│
│      │                │                      │他命殘留  │
├───┼────────┼───────────┼─────┤
│ 十三 │真空馬達        │一具                  │          │
├───┼────────┼───────────┼─────┤
│ 十四 │瓦斯爐          │二具                  │          │
├───┼────────┼───────────┼─────┤
│ 十五 │瓦斯桶          │一桶                  │          │
├───┼────────┼───────────┼─────┤
│ 十六 │濾紙            │一包                  │          │
├───┼────────┼───────────┼─────┤
│ 十七 │吸水紙          │二捲                  │          │
├───┼────────┼───────────┼─────┤
│ 十八 │風扇            │二台                  │          │
├───┼────────┼───────────┼─────┤
│ 十九 │塑膠濾盒        │四個                  │有甲基安非│
│      │                │                      │他命殘留  │
├───┼────────┼───────────┼─────┤
│  廿  │塑膠容器        │九個                  │有甲基安非│
│      │                │                      │他命殘留  │
├───┼────────┼───────────┼─────┤
│ 廿一 │塑膠量杯        │一個                  │有甲基安非│
│      │                │                      │他命殘留  │
├───┼────────┼───────────┼─────┤
│ 廿二 │勺子            │三個                  │有甲基安非│
│      │                │                      │他命殘留  │
├───┼────────┼───────────┼─────┤
│ 廿三 │網子            │一張                  │          │
├───┼────────┼───────────┼─────┤
│ 廿四 │酸鹼檢驗盒      │二盒                  │          │
├───┼────────┼───────────┼─────┤
│ 廿五 │磅秤            │一台                  │          │
├───┼────────┼──────┬────┼─────┤
│ 廿六 │安非他命半成品  │三桶，各重約│合計驗後│有甲基安非│
│      │（黑水）        │十五、十、十│淨重三十│他命成分  │
│      │                │四公斤      │六公斤，│          │
│      │                │            │桶重三公│          │
│      │                │            │斤，平均│          │
│      │                │            │純度百分│          │
│      │                │            │之三十五│          │
│      │                │            │點三五，│          │
│      │                │            │純質淨重│          │
│      │                │            │十二點七│          │
│      │                │            │三公斤。│          │
│      │                │            │        │          │
├───┼────────┼──────┼────┼─────┤
│ 廿七 │過濾後之濾紙與活│一桶        │驗後淨重│有甲基安非│
│      │性碳渣          │            │十六公斤│他命成分  │
│      │                │            │，桶重二│          │
│      │                │            │公斤，平│          │
│      │                │            │均純度百│          │
│      │                │            │分之三點│          │
│      │                │            │七七，純│          │
││                │            │質淨重六│          │
│      │                │            │百零三公│          │
│      │                │            │克。    │          │
│      │                │            │        │          │
├───┼────────┼──────┴────┼─────┤
│ 廿八 │玻璃製攪拌棒    │二枝                  │          │
└───┴────────┴───────────┴─────┘


司法院資訊處製作；財團法人民間司法改革基金會備份。
